臺灣臺南地方法院民事裁定
110年度消債更字第288號
聲  請  人
即  債務人  李福信  



上列當事人依消費者債務清理條例聲請更生事件，本院裁定如下
：
    主  文
債務人甲○○自民國一百一十年十二月二十八日十七時起開始更生
程序；並命司法事務官進行本件更生程序。
    理  由
一、按債務人不能清償債務或有不能清償之虞者，得依本條例所
    定更生或清算程序，清理其債務；債務人無擔保或無優先權
    之債務總額未逾新臺幣一千二百萬元者，於法院裁定開始清
    算程序或宣告破產前，得向法院聲請更生；債務人對於金融
    機構負債務者，在聲請更生或清算前，應向最大債權金融機
    構請求協商債務清償方案，或向其住、居所地之法院或鄉、
    鎮、市、區調解委員會聲請債務清理之調解；協商或調解成
    立者，債務人不得聲請更生或清算，但因不可歸責於己之事
    由，致履行有困難者，不在此限；法院開始更生程序之裁定
    ，應載明其年、月、日、時，並即時發生效力；法院裁定開
    始更生或清算程序後，得命司法事務官進行更生或清算程序
    ；必要時，得選任律師、會計師或其他適當之自然人或法人
    一人為監督人或管理人，消費者債務清理條例（下稱消債條
    例）第3條、第42條第1項、第45條第1項、第151條第1項、
    第7項及第16條第1項分別定有明文。
二、本件聲請人主張：其曾於民國104年間向最大債權金融機構
    即台新國際商業銀行股份有限公司（下稱台新銀行）請求前
    置協商，並達成自107年2月10日起，每月償還新台幣（下同
    ）3,894元，共分180期，年利率0％之協議；然債務人除上開
    債務外，尚積欠資產管理公司623,000元，經與資產管理公
    司個別協商後，須還款4千餘元；債務人原任職○○，每月薪
    資22,000元，嗣於107年4月間離職，因尚須扶養未成年子女
    ，無力繼續清償，而於107年4月毀諾，顯然有因不可歸責於
    己之事由，致履行有困難等情；又債務人無擔保或無優先權
    之債務總額未逾1,200萬元，復未經法院裁定開始清算程序
    或宣告破產，爰依上開規定，提出財產及收入狀況說明書、
    債權人清冊、債務人清冊，聲請更生等語。　　　
三、債務人其曾於104年間向最大債權金融機構即台新銀行請求
    前置協商，並達成自107年2月10日起，每月償還3,894元，
    共分180期，年利率0％之協議；然債務人除上開債務外，尚
    積欠資產管理公司623,000元，經與資產管理公司個別協商
    後，須還款4千餘元；債務人原任職○○，每月薪資22,000元
    ，嗣於107年4月間離職，因尚須扶養未成年子女，無力繼續
    清償，而於107年4月毀諾，顯然有因不可歸責於己之事由，
    致履行有困難等情；又債務人主張其目前任職○○，每月收入
    24,000元，業據提出薪資袋為憑；另債務人對金融機構之負
    債1,296,072元均為無擔保或無優先權之債務；名下有共有
    土地一筆，另有機車兩輛，此外，並無任何財產，而債務人
    僅是一般消費者，並未從事營業之事實等情，業據提出財產
    及收入狀況說明書、債權人清冊、債務人清冊、財團法人金
    融聯合徵信中心查詢當事人綜合信用報告回覆書、財政部南
    區國稅局108年、109年度綜合所得稅各類所得資料清單、財
    政部南區國稅局全國財產稅總歸戶財產查詢清單、戶籍謄本
    、勞工保險被保險人投保資料表、在職證明書及薪資袋等件
    為證，足認債務人主張其係因失業之不可歸責於己事由，致
    履行上開協議顯有重大困難，堪予採信。
四、又最大債權銀行於債務人申請前置協商時，係合意債務人每
    月償還3,894元，共分180期，年利率0％。經查：
（一）按債務人必要生活費用，以最近一年衛生福利部或直轄市
      政府所公告當地區每人每月最低生活費一點二倍定之。消
      債條例第64條之2第1項定有明文。債務人聲請更生或清算
      時所提財產及收入狀況說明書，其表明每月必要支出之數
      額，與消債條例第64條之2第1項、第2項規定之認定標準
      相符者，毋庸記載原因、種類及提出證明文件，亦為消債
      條例施行細則第21之1條第3項所明定。參酌債務人居住地
      即臺南市公告110年度之每人每月最低生活費為13,304元
      ，該生活費標準係按照政府最近一年平均每人消費支出（
      包括食品費、衣著鞋襪費、房租水電費、家居管理費、醫
      療保健費、交通通訊費、娛樂教育費及雜項支出）百分之
      六十訂定，故消債條例之債務人每月生活費標準自堪以上
      開每人每月最低生活費1.2倍即15,965元計之(計算式：13
      ,304×1.2≒15,965，元以下四捨五入，下同)。
（二）依債務人戶籍地之臺南市政府公告110年度每人每月最低
      生活費13,304元之1.2倍計算，債務人每月必要生活費用
      即應以15,965元(計算式：13,304×l.2≒15,965）為認定基
      準。
（三）又債務人有一名未成年子女，為104年出生，現年6歲，有
      債務人提出之戶口名簿在卷可按。上開未成年子女之生活
      費標準，依前述規定，應以臺南市政府公告之110年度臺
      南市每人每月最低生活費用13,304元之1.2倍即15,965元
      為限；又債務人依法應與其配偶共負扶養義務，是債務人
      每月扶養每名未成年子女之扶養費用應以7,983元為限（
      計算式：15,965÷2≒7,983）。
（四）債務人每月之必要支出共計為23,948元（計算式：15,965
      ＋7,983＝23,948），然債務人每月收入僅24,000元，則每
      月收入扣除上開必要支出23,948元後，僅有52元可供清償
      債務，顯不足支付上開3,894元之還款金額。準此，堪認
      債務人確已達不能清償債務或有不能清償之虞之程度。
五、綜上所述，本件債務人係一般消費者，未曾從事營業，無擔
    保或無優先權之本金及利息債務總額未逾1,200萬元，有不
    能清償債務之虞；前雖曾與債權銀行達成協議，但因不可歸
    責於己之事由，致履行有困難；復未經法院裁定開始清算程
    序或宣告破產，又查無消債條例第6條第3項、第8條或第46
    條各款所定應駁回更生聲請之事由存在，本件更生之聲請，
    於法有據，爰裁定如主文所示。　　
中　　華　　民　　國　　110 　年　　12　　月　　28　　日
                  民事第五庭  法  官　張麗娟
以上正本係照原本作成。
本件裁定不得抗告。
中　　華　　民　　國　　110 　年　　12　　月　　28　　日
                              書記官　高培馨